臺灣彰化地方法院刑事判決
110年度交訴字第145號
公  訴  人  臺灣彰化地方檢察署檢察官
被      告  劉明倫




上列被告因公共危險案件，經檢察官提起公訴（110年度偵字第1
1373號），本院判決如下：
    主      文
劉明倫無罪。
    理      由
一、公訴意旨略以：被告劉明倫於民國110年8月27日17時許，駕
    駛車牌號碼000-0000號自用小客車，沿彰化縣彰化市金馬路
    1段由西往東方向行駛，行經彰化縣○○市○○路0段000號前，
    本應注意車前狀況，隨時採取必要之安全措施，而依當時情
    形，並無不能注意之情事，自後碰撞同向前方由黃元俊駕駛
    之車牌號碼000-0000號自小客車車輛後方保險桿處，致黃元
    俊受有左手腕挫傷及下背部挫傷等傷害(過失傷害部分，未
    據告訴)。劉明倫於肇事後，明知黃元俊可能因此而受傷，
    竟基於肇事逃逸之犯意，未停留在現場採取救護或其他必要
    措施，亦未報警處理，逕自駕車逃逸。嗣經黃元俊報警，始
    循線查悉上情。因認被告劉明倫涉犯刑法第185條之4第1項
    之肇事逃逸罪嫌。　
二、按犯罪事實應依證據認定之，無證據不得認定犯罪事實；不
    能證明被告犯罪者，應諭知無罪之判決，刑事訴訟法第154
    條第2項及第301條第1項前段分別定有明文。次按認定不利
    於被告之事實，須依積極證據，苟積極證據不足為不利於被
    告事實之認定時，即應為有利於被告之認定，更不必有何有
    利之證據；又事實之認定，應憑證據，如未能發現相當證據
    ，或證據不足以證明，自不能以推測或擬制之方法，以為裁
    判基礎。而刑事訴訟法上所謂認定犯罪事實之積極證據，係
    指適合於被告犯罪事實之認定之積極證據而言，雖不以直接
    證據為限，間接證據亦包括在內；然而無論直接或間接證據
    ，其為訴訟上之證明，須於通常一般之人均不致有所懷疑，
    而得確信其為真實之程度者，始得據為有罪之認定，倘其證
    明尚未達到此一程度，而有合理之懷疑存在時，致使無從形
    成有罪之確信，根據「罪證有疑，利於被告」之證據法則，
    即不得遽為不利被告之認定（最高法院30年度上字第816號
    、29年度上字第3105號、30年度上字第1831號、40年度台上
    字第86號、76年度台上字第4986號判決意旨參照）。復按刑
    事訴訟法第161條第1項規定：檢察官就被告犯罪事實，應負
    舉證責任，並指出證明之方法。因此，檢察官對於起訴之犯
    罪事實，應負提出證據及說服之實質舉證責任。倘其所提出
    之證據，不足為被告有罪之積極證明，或其闡明之證明方法
    ，無從說服法官以形成被告有罪之心證，基於無罪推定之原
    則，自應為被告無罪判決之諭知（最高法院92年度台上字第
    128號判決意旨參照）。再者，告訴人之指訴，係以使被告
    判罪處刑為目的，自不得以其指訴為被告犯罪之唯一證據（
    最高法院84年度台上字第5368號判決意旨參照）。
三、公訴意旨認被告涉犯上開犯行，無非係以：證人即被害人黃
    元俊於警詢及偵查中之指訴、道路交通事故現場圖、道路交通
    事故調查報告表(一)、（二）-1、彰化縣○○○○○○○道路○○○○○
    ○○○○○○號查詢汽車駕駛人、車輛詳細資料報表、彰化縣警察
    局道路交通事故當事人登記聯單、現場照片暨路口監視器畫
    面翻拍照片、行車紀錄器影像光碟及彰化基督教醫院醫療財
    團法人彰化基督教醫院（下稱彰基醫院）診斷證明書等為其
    論罪依據。
四、訊據被告堅詞否認有何肇事逃逸之犯行，辯稱：我有於案發
    時、地跟被害人發生車禍，我當時跟太太在車上吵架，情緒
    有點激動，所以沒有停車下來查看對方的狀況，我不覺得被
    害人會受傷，是後來警察告知才知道，因為當時是車碰車，
    且是輕微的力道，我不爭執被害人的傷勢等語（見本院卷第
    73、131頁）。
五、經查：
　㈠被告於110年8月27日17時許，駕駛車牌號碼000-0000號自用
    小客車，沿彰化縣彰化市金馬路1段由西往東方向行駛，行
    經彰化縣○○市○○路0段000號前，自後碰撞同向前方由被害人
    駕駛之車牌號碼000-0000號自小客車車輛後方保險桿處，被
    告於碰撞後，並未停留在現場，亦未報警處理，隨即駕車逃逸
    等情，業據被告於警詢、偵訊及本院審理時坦認，且與證人
    即被害人黃元俊於警詢、偵訊及本院審理時之證述大致相符
    ，並有道路交通事故現場圖、道路交通事故調查報告表(一)、
    （二）-1、彰化縣○○○○○○○道路○○○○○○○○○○○號查詢汽車駕駛
    人、車輛詳細資料報表、彰化縣警察局道路交通事故當事人
    登記聯單、現場照片暨路口監視器畫面翻拍照片、行車紀錄
    器影像光碟及本院勘驗筆錄等在卷可佐，上情首堪認定。
　㈡證人黃元俊雖於警詢、偵訊時證稱其因本件事故受有左手腕
    及下背部之挫傷，並提出彰基醫院診斷證明書1份為佐（見
    偵卷第25頁）。然其於本院審理時證述：車禍發生時我有繫
    安全帶，撞擊時因聲音很大聲我嚇到，左手撞到左邊的門，
    除了左手外沒有其他傷害，我受傷後有去彰基醫院開診斷書
    ，也有拍照，可以看出靠近手腕的部分比較紅。那天撞完之
    後，到醫院我覺得腰椎有點酸，所以照X光，醫生覺得腰椎
    看不出來有異常等語（見本院卷第110至111頁）。另依本院
    當庭勘驗證人行車紀錄器影像，其勘驗結果顯示：一開始可
    看到證人車輛直行，儀錶板上放置一枚口罩，證人車輛往右
    偏移進入慢車道，於撥放時間00:12~00:13時，證人車身晃
    動一下，儀錶板上方之口罩有微微震動，其後證人車輛持續
    偏右行駛，00:17可看到被告車輛直行出現在畫面中，隨後
    直行消失於畫面中等情，有本院勘驗筆錄在卷可佐（見本院
    卷第108頁），又依現場照片（見偵卷第63頁），被害人車
    輛後方保險桿中間部分有經撞擊磨損的痕跡，但外觀並無凹
    陷等較嚴重車損，再對照行車紀錄器影像，於車禍發生時，
    被害人車輛車身僅有晃動一下，擺放在儀錶板上方之口罩只
    有微微震動，可知本件車禍撞擊力道不大，證人於車禍時既
    係坐在車內且繫有安全帶，而車輛撞擊晃動幅度輕微，已難
    認直接認定被害人之身體會因車輛撞擊而受有傷害。彰基醫
    院之診斷證明書雖記載被害人受有下背部挫傷之傷害，然依
    彰基醫院之急診護理紀錄記載，到院時證人下背部並無傷口
    等情（見本院卷第99頁），再參酌證人於本院審理時上開證
    述，可認證人到院急診時下背部並無傷口，外觀無法判斷有
    無受傷，係證人表示腰椎有點酸，醫師始安排其拍攝X光片
    ，然經醫師檢視X光片後，亦看不出其腰椎有何異常情況，
    是診斷證明書上所記載之「下背部挫傷」，僅為證人之主訴
    ，該診斷證明書及病歷紀錄在證據意義上，即與證人證述具
    有同一性，無從作為證人證述之補強證據，且證人既於本院
    審理時證述僅有左手腕受傷，即難認證人有因本件車禍事故
    受有下背部挫傷之傷害。　　
　㈢證人黃元俊於本院審理時證述：車禍當時我打方向燈要右轉
    進入加油站，剛切出去時，後方有車輛快速靠近及緊急、很
    大聲的剎車聲，我車子的後保桿、下護板被撞到損壞。車禍
    當時我兩手都在方向盤上，因為撞擊聲很大聲，我嚇到左手
    就放開方向盤往左邊晃，就撞到左邊車門內飾板靠近玻璃的
    地方等語（見本院卷第112至113頁）。又依本院當庭至停車
    場勘驗證人案發時所駕駛之車輛，並由證人示範其左手如何
    撞擊到車門，經拍照、錄影並製作勘驗筆錄，結果顯示證人
    於車禍撞擊當下雙手都自然抓握方向盤，角度並無偏高或偏
    低，撞擊後其左手即往左方擺動，左手腕角度呈斜向上，撞
    擊左側車門內飾板上緣及玻璃中間之塑膠或皮質部位，證人
    車輛方向盤左側距離左側車門並非甚遠，證人左手離開方向
    盤到左側車門碰撞點的距離也不長等情，有本院勘驗筆錄、
    現場照片及錄影檔在卷可佐(見本院卷第114、119至121頁)
    。再依證人就醫時拍攝之傷勢照片（見本院卷第95頁）可知
    ，其左手臂靠近手腕處略顯發紅的部位，寬度大概是以右手
    握住左手腕處的手掌寬度，且整個範圍內都是平均且環狀發
    紅，並非點狀或部分發紅。以證人於本院勘驗時示範之姿勢
    及其車輛內裝材質，縱使其因車禍撞擊聲驚嚇故左手放開方
    向盤向左方擺動致左手碰撞到車門，然因其方向盤距離左側
    車門距離不長，至多僅2、30公分之距離，能擺動的空間有
    限，且其是因受到驚嚇左手始向外擺動，並非因車禍直接造
    成其身體部位撞擊到車內物品，而其車輛內飾板上緣與玻璃
    間之部位，看起來為塑膠或皮質、平整、光滑、具有一定軟
    度的內飾材質，在此狀況下，縱使碰撞，也很難造成發紅的
    狀態。又證人的左手是呈現斜向上的角度碰撞到車門，碰撞
    到的部位應該是手臂外側、且並非與車門內飾板平行或垂直
    之位置，然證人左手腕挫傷的部位，係與其手臂垂直並呈現
    環狀發紅，與證人所證稱撞到車門的方式、角度跟形狀都不
    相符，故實難認證人所證稱其左手腕挫傷之傷害，係因本件
    車禍致其驚嚇，因而擺動手臂碰撞到車門所導致。　
　㈣本案證人雖證述其因本件車禍受有左手腕挫傷之傷勢，然本
    案除證人單一指述外，並無其他補強證據以為佐證，是本院
    認證人所受之傷勢與本件車禍事故是否相關即屬有疑。揆諸
    前開最高法院見解，自難僅以被害人之單一指述逕認被害人
    有因本件車禍撞擊而受有前揭傷害之情形，從而，亦難認被
    告有何肇事致人受傷而逃逸之犯行。　　
六、綜上所述，被告本案固於車禍發生後駕車直接離開現場，惟
    因無從認定被害人於本件車禍時確實受有傷害，則檢察官所
    提出證據不足為被告有傷害之有罪積極證明。是本案不能證
    明被告犯罪，依法應為無罪之諭知。
據上論斷，依刑事訴訟法第301條第1項，判決如主文。
本案經檢察官吳宇軒提起公訴，檢察官吳皓偉到庭執行職務。
中　　華　　民　　國　　111 　年　　7 　　月　　7 　　日
                  刑事第六庭  審判長法  官  吳永梁
                                    法  官  張琇涵
                                    法  官  范馨元
以上正本證明與原本無異。
如不服本判決應於收受判決後20日內向本院提出上訴書狀，並應
敘述具體理由。其未敘述上訴理由者，應於上訴期間屆滿後20日
內向本院補提理由書（均須按他造當事人之人數附繕本）「切勿
逕送上級法院」。
告訴人或被害人對於判決如有不服具備理由請求檢察官上訴者，
其上訴期間之計算係以檢察官收受判決正本之日期為準。
中　　華　　民　　國　　111 　年　　7 　　月　　7 　　日
                                    書記官　許原嘉